【裁判字號】    99,台抗,853
【裁判日期】    991111
【裁判案由】    聲請假扣押
【裁判全文】
最高法院民事裁定              九十九年度台抗字第八五三號
再 抗告 人  周倫丞
訴訟代理人  賴淑玲律師           
上列再抗告人因與周子建間聲請假扣押事件，對於中華民國九十
九年八月十九日台灣高等法院裁定（九十九年度抗字第一一三七
號），提起再抗告，本院裁定如下：
    主  文
原裁定廢棄，應由台灣高等法院更為裁定。
    理  由
本件再抗告人為保全其對於相對人周子建之回復繼承權及損害賠
償請求，聲請台灣台北地方法院（下稱台北地院）裁定准其供擔
保後，對相對人之財產在新台幣（下同）一千二百萬元之範圍內
為假扣押，相對人不服，提起抗告。原法院以：再抗告人主張相
對人不法侵奪被繼承人周進福之遺產，得對之提起回復繼承權及
損害賠償訴訟等情，業據其提出遺產稅核定通知書、銀行存摺、
客戶歷史資料查詢明細表及交易明細表等件為證，固堪認已就假
扣押所欲保全之本案請求為釋明。然查相對人於民國九十九年八
月五日在國泰世華商業銀行及永豐商業銀行之基金投資現值一千
二百六十七萬五千四百五十元，已逾再抗告人之本案請求一千二
百萬元，可見相對人將來非無資力清償。雖相對人所有門牌號碼
為台北市○○路一五三巷一五號一○樓、同市○○路三○巷三二
號二樓房屋及其坐落基地有最高限額抵押權之設定，但再抗告人
並未舉證釋明該等抵押權所擔保之債務金額，尚難僅因相對人設
定上開最高限額抵押權即謂其就財產為不利益之處分，將達於無
資力之狀態。至再抗告人主張相對人之配偶王春華以非本人名義
購買價值二千萬元以上房屋，則未舉證釋明有該情事存在。再抗
告人就假扣押之原因既未釋明，其陳明願供擔保聲請假扣押，自
難准許。因而將台北地院所為命供擔保後假扣押之裁定廢棄，駁
回再抗告人之假扣押聲請。
惟按債權人聲請假扣押，就請求及假扣押之原因，應釋明之。前
項釋明如有不足，而債權人陳明願供擔保或法院認為適當者，法
院得定相當之擔保，命供擔保後為假扣押，民事訴訟法第五百二
十六條第一項、第二項定有明文。故債權人就假扣押之原因，倘
已釋明，僅係釋明不足，法院仍得命債權人供擔保後為假扣押。
又稱釋明者，僅係法院就某項事實之存否，得到大致為正當之心
證，即為已足，此與證明須就當事人所提證據資料，足使法院產
生堅強心證，可確信其主張為真實者，尚有不同。再抗告人以相
對人自九十八年五月五日起陸續提供所有門牌號碼為台北市○○
路一五三巷一五號一○樓、同市○○路三○巷三二號二樓房屋及
其坐落基地，設定擔保債權總金額六千萬元、一千三百二十萬元
之最高限額抵押權，主張若不為假扣押，相對人續就其財產為不
利益之處分，將達於無資力狀態，既已提出土地及建物登記謄本
為證，則就假扣押之原因能否謂全未釋明，自非無疑。倘已釋明
，縱有不足，再抗告人既陳明願供擔保以補釋明之不足，依上說
明，亦非不得命供擔保後為假扣押。乃原法院以前揭理由，將台
北地院所為命供擔保後假扣押之裁定廢棄，駁回再抗告人之假扣
押聲請，要難謂無適用法規顯有錯誤之情事。再抗告意旨，指摘
原裁定不當，求予廢棄，非無理由。
據上論結，本件再抗告為有理由。依民事訴訟法第四百九十五條
之一第二項、第四百七十七條第一項、第四百七十八條第二項，
裁定如主文。
中    華    民    國  九十九  年   十一   月   十一   日
                      最高法院民事第五庭
                          審判長法官  劉  福  來  
                                法官  陳  國  禎  
                                法官  陳  重  瑜  
                                法官  吳  麗  女  
                                法官  黃  義  豐  
本件正本證明與原本無異
                                      書  記  官  
中    華    民    國  九十九  年   十一   月  二十三  日
                                                     ｍ

司法院資訊處製作；財團法人民間司法改革基金會備份。
